臺灣桃園地方法院民事判決
109年度訴字第2237號
原      告  許麗紅  
被      告  陳泱伊  


訴訟代理人  孫志堅律師
上列當事人間請求侵權行為損害賠償等事件，於民國111年2月21
日辯論終結，本院判決如下：
    主      文
原告之訴駁回。
訴訟費用由原告負擔。
    事實及理由
壹、程序部分：
　　按訴狀送達後，原告不得將原訴變更或追加他訴，但請求之
    基礎事實同一者、擴張或縮減應受判決事項之聲明者，不在
    此限，此為民事訴訟法第255條第1項第2款、第3款所明定。
    經查，原告起訴時，其訴之聲明原為：「㈠被告應將設置於
    桃園市○○區○○街00巷00號（下稱11號房屋）之監視器、錄音
    器拆除。㈡被告應給付原告新臺幣（下同）2萬元。」（見本
    院卷第3頁）；嗣原告於民國110年3月24日本院言詞辯論期
    日當庭變更其聲明為：「被告應將設置於11號房屋之錄音器
    拆除。」（見本院卷第163頁）。核原告上開所為，係本於
    同一侵權行為之基礎事實所生，且屬減縮應受判決事項之聲
    明，與上開規定相符，應予准許。
貳、實體部分：
一、原告主張：原告為桃園市○○區○○街00巷0號房屋（下稱5號房
    屋）之住戶，與被告所有之11號房屋位於同一社區，社區內
    之中庭為各區分所有權人所共有。被告於109年1月初，未經
    其他區分所有權人之同意，在11號房屋門口架設錄音器，而
    各鄰居在社區中庭之所言所行，均遭被告透過遠端傳輸至被
    告手機監控，顯已侵害原告之隱私權。為此，爰依民法第18
    條、第184條及第195條之規定，請求被告將設置於11號房屋
    之錄音器拆除等語。並聲明：如上開變更後之聲明。
二、被告則以：被告前曾與原告之子有停車糾紛，而後原告經常
    在鄰居間搬弄是非，或是在中庭大聲囔囔，私下亦不時至被
    告家門前騷擾被告或破口大罵，被告曾多次尋求警方協助，
    嗣經轄區員警建議，在保護自我及家人、生命、財產安全的
    情況下，可以裝設監視器以確保安全，因而在自家門前裝設
    3支監視器以求個人及居家安危之警示與蒐證，被告架設監
    視器之行為屬個人正常權利之行使，並非針對特定某人而窺
    探他人在社區公共空間之活動。再者，被告並未於公共空間
    裝設任何錄音裝置，如被告真有裝設錄音裝置，亦應由原告
    負舉證責任等語資為抗辯。並聲明：原告之訴駁回。
三、經查，原告主張其為5號房屋之住戶，被告為11號房屋之住
    戶，兩造乃居住於同社區，而被告確有於11號房屋門口裝設
    3支監視器等情，為被告所不爭執(見本院卷第164頁），是
    此部分之事實，堪先認定。
四、原告復主張被告所裝設之3支監視器有錄音功能，侵害原告
    隱私權，應將該錄音器拆除等情，則為被告所否認，並以前
    詞置辯。經查：
　㈠按「當事人主張有利於己之事實者，就其事實有舉證之責任
    」，民事訴訟法第277條前段定有明文。本件原告主張被告
    有於11號房屋門口裝設錄音器，侵害其隱私權等語，為被告
    所否認，依上開規定，自應由原告就此有利於己之事項負舉
    證之責任。
　㈡原告雖主張其與被告在臺灣桃園地方檢察署109年度偵字第12
    512號案件（下稱系爭偵查案件)開偵查庭時，被告曾在其律
    師到庭以前，說出其有對原告錄音之事云云。然查，兩造於
    系爭偵查案件中，僅有於109年3月10日同時到庭接受訊問，
    業經本院調閱該案卷宗確認無訛；惟經本院當庭勘驗該次庭
    期錄音錄影光碟之結果，於該次訊問庭中，被告於其律師到
    庭以前，並未提及任何其有對原告錄音之情形，有本院勘驗
    筆錄可憑（見本院卷第288頁），並有該次庭期之訊問筆錄
    可參（見本院卷第197至199頁），是原告此部分主張，顯非
    可採。
　㈢原告雖又主張被告曾有跟訴外人楊水海提及有對原告錄音之
    事云云。然觀諸楊水海於系爭刑事案件作證之證詞，其並未
    提及任何有關被告對原告錄音之事，有訊問筆錄可參（見桃
    園地檢署109年度他字第1467號卷第29至30頁），此外，就
    原告主張之上開情形，原告並未再提出其他事證說明，自亦
    難認原告此部分之說詞為可採。
　㈣至被告雖具狀自承其會在11號房屋內之窗戶不定時放置錄音
    器，並於原告前來騷擾時開啟該錄音器等語（見本院卷第19
    4至195頁），惟此僅屬偶發之事件，且被告所述之錄音器並
    非係固定設置於11號房屋上，與原告所主張被告長期於11號
    房屋裝設錄音器之情形不同，從而，自難以此作為原告所主
    張侵權行為之證據。此外，原告就被告有何於11號房屋裝設
    錄音器之情形，並未提出其他事證以實其說，故原告本件侵
    權行為之主張，尚非可採。
　㈤又縱認被告有於11號房屋裝設錄音器，按常理該錄音器所能
    錄音之範圍應僅包含被告自己之住處及社區中庭靠近被告住
    處門口之位置。而按人群共處，營社會生活，應受保護之隱
    私必須有所界限，即對隱私須有合理期待。合理期待之提出
    ，旨在據以認定是否構成對隱私的侵害，應考量發生地點、
    相關題材、事務加以認定（臺灣高等法院98年度上字第108
    號判決意旨參照）。本件被告錄音之範圍若係針對自己之住
    處，顯難認有侵害在該住處外之他人隱私的情形，自不待言
    ；而若被告錄音之範圍係針對其住處門口附近之社區中庭，
    因該中庭本為供社區住戶通行之公共空間，一般人顯難期待
    其於該處之對話不為他人所耳聞，是於該處進行對話之人難
    認有對話不為他人知悉之合理隱私期待，故縱使被告將他人
    於靠近11號房屋之社區中庭的對話進行錄音，亦難認有何侵
    害他人隱私權之情形，益徵本件原告之主張並非可採。
四、綜上所述，原告依民法第18條、第184條及第195條之規定，
    請求被告將其設置於11號房屋之錄音器拆除，為無理由，應
    予駁回。
五、本件事證已臻明確，兩造其餘攻擊防禦方法與判決之結果不
    生影響，爰不一一論述，併此敘明。
六、訴訟費用負擔之依據：民事訴訟法第78條。　　　　
中　　華　　民　　國　　111 　年　 　3　　月　　11　　日
                  民事第三庭    法　官　許容慈
正本係照原本作成。
如對本判決上訴，須於判決送達後二十日內向本院提出上訴狀。
如委任律師提起上訴者，應一併繳納上訴審裁判費。
中　　華　　民　　國　　111 　年　　3 　　月　　14　　日
                                書記官  邱佑儒